臺灣花蓮地方法院民事判決
109年度訴字第418號
原      告  吳炎成
訴訟代理人  劉永培律師


被      告  鄒永宏

            周淳卿

共      同
訴訟代理人  吳明益律師
            孫裕傑律師
上列當事人間請求拆屋還地等事件，本院於民國110年11月16日
言詞辯論終結，判決如下：
    主  文
被告應將坐落花蓮縣○○鄉○○段00○00地號土地，如花蓮縣花蓮地
政事務所110年花測字第211200號土地複丈成果圖所示，編號A部
分面積81.32平方公尺（坐落32地號）、編號B部分面積44.32平
方公尺（坐落32及33地號）、編號C部分面積43.46平方公尺（坐
落33地號）、編號D部分面積280.66平方公尺（坐落坐落32及33
地號）、編號E部分面積96.63平方公尺（坐落32及33地號，其中
與F重疊約4.20平方公尺）、編號F部分面積141.58平方公尺（坐
落32地號，其中與E重疊約4.20平方公尺）之地上物拆除，並將
土地返還給原告及其他共有人。
被告應連帶給付原告新臺幣2,276元，及自民國110年1月8日起至
清償日止，按年息5%計算之利息，並自民國110年1月1日起至返
還第一項土地之日止，按月連帶給付原告新臺幣37元。
訴訟費用由被告負擔。
本判決第一項於原告以新臺幣137,594供擔保後得假執行。但被
告如以新臺幣412,782元為原告預供擔保，得免為假執行。
本判決第二項前段於原告以新臺幣759元為被告供擔保後，得假
執行，但被告如以新臺幣2,276元為原告預供擔保後，得免為假
執行。本判決第二項後段每月履行期屆至後，原告以新臺幣13元
為被告供擔保後得假執行，但被告如以新臺幣37元為原告預供擔
保後，得免為假執行。
　　事實及理由
一、原告主張：坐落花蓮縣○○鄉○○段0000000000000000000地號
    土地（下稱系爭32、33地號，合稱系爭土地）為伊等人共有
    。詎被告在伊所有系爭土地，如附圖所示編號A部分面積81.
    32平方公尺（坐落32地號）、編號B部分面積44.32平方公尺
    （坐落32及33地號）、編號C部分面積43.46平方公尺（坐落
    33地號）、編號D部分面積280.66平方公尺（坐落坐落32及3
    3地號）、編號E部分面積96.63平方公尺（坐落32及33地號
    ，其中與F重疊約4.20平方公尺）、編號F部分面積141.58平
    方公尺（坐落32地號，其中與E重疊約4.20平方公尺）部分
    土地，搭蓋地上物（名稱：宏卿山莊，下稱系爭地上物），
    無權占用。爰依民法第767條、821條規定，請求被告拆除上
    開地上物，將土地返還系爭土地之全體共有人。又被告無權
    占用系爭土地而獲得相當於租金之利益，致伊受有損害，伊
    並依不當得利規定，請求被告給付自民國105年1月1日起，
    至109年12月31日相當於租金之不當得利共新臺幣（下同）2
    ,276元，及自110年1月1日起至拆屋還地之日止，每月37元
    （計算式如附件一）。並聲明：如主文所示。
二、被告則以：伊於70年間購買鄰近土地時，前手告知系爭土地
    係一位年邁之人所有，已支付價金，伊可以使用系爭土地，
    故原告請求伊拆屋還地，並無理由。並聲明：原告之訴駁回
    ；如受不利判決，願供擔保請准宣告免為假執行。
三、得心證之理由：
    原告主張系爭土地為其所有並由被告等人無權占用等情，業
    據原告提出系爭土地登記謄本及複丈成果圖為證，並經本院
    會同兩造及花蓮縣花蓮地政事務所人員赴現場履勘測量，有
    本院勘驗筆錄、現場照片及花蓮縣鳳林地政事務所110年8月
    5日花地所用字第1100008710號函暨土地複丈成果圖1份在卷
    可憑，且為被告所不爭執，自堪信為真實。被告等人就附圖
    所示地上物占用系爭土地之位置及面積乙節雖不爭執，惟以
    前詞置辯，是本件之爭點厥為：
　㈠原告請求被告拆除系爭地上物並將土地返還原告及全體共有
    人，是否有理由？
　⒈按所有人對於無權占有或侵奪其所有物者，得請求返還之，
    民法第767條第1項前定有明文；次按以無權占有為原因，請
    求返還土地者，占有人對土地所有權存在之事實無爭執，而
    僅以非無權占有為抗辯者，土地所有權人對其土地被無權占
    有之事實無舉證責任，占有人自應就其取得占有係有正當權
    源之事實證明之，如不能證明，則應認原告之請求為有理由
    （最高法院85年度台上字第1120號判決、72年度台上字第15
    52號判決意旨參照）。
　⒉被告等人雖辯以被告於70年間購買鄰近土地時，前手告知系
    爭土地係一位年邁之人所有，已支付價金，伊可以使用系爭
    土地云云，揆諸上開說明，自應由被告就其占有具有正當權
    源之事實負舉證責任。惟被告就此並未舉證以實其說，就其
    所辯自難遽採。是原告請求被告拆除如主文所示附圖部分之
    系爭地上物，並返還土地予原告，為有理由，應予准許。
　㈡原告請求被告給付相當於租金之不當得利，是否有理由？
　⒈按無法律上之原因而受利益，致他人受損害者，應返還其利
    益，民法第179條前段定有明文；無權占有他人之房屋、土
    地，可能獲得相當於租金之利益為社會通常之觀念(最高法
    院61年台上字第1695號判例意旨參照)。本件被告無權占用
    系爭土地如附圖標示Ａ、Ｂ、Ｃ、D、E、F部分，面積679.57平
    方公尺之土地，揆諸前揭說明，其因而受有相當於租金之利
    益，致原告受有損害，且該利益依其性質不能返還，是原告
    請求被告連帶返還相當於租金之不當得利，洵屬有據，應予
    准許。
　⒉經查，原告請求以系爭土地之申報地價年息10%計算不當得利
    ，為被告所不爭執，經本院斟酌系爭房屋之坐落位置、週遭
    環境、繁榮程度、交通狀況、使用方式等情，應認原告主張
    以申報地價年息10%計算不當得利，尚屬適當，應予准許。
　⒊從而，原告依不當得利之法律關係，請求被告給付2,276元暨
    利息，及自110年1月1日起至將占用如附圖所示部分土地之
    系爭地上物拆除，返還上開土地予原告及其他共有人之日止
    ，按月連帶給付原告37元，洵屬有據。
四、綜上所述，原告依民法第767條第1項前段訴請被告將系爭地
    上物拆除，並將如主文所示附圖部分土地返還原告及其他共
    有人，及請求被告連帶給付2,276元，及自起訴狀繕本送達
    翌日即110年1月8日起至清償日止，按年息5%計算之利息，
    及自110年1月1日起至將占用如附圖所示部分土地之系爭地
    上物拆除，返還上開土地予原告及其他共有人之日止，按月
    連帶給付原告37元，為有理由，應予准許。
五、兩造陳明願供擔保，聲請宣告假執行或免為假執行，經核並
    無不合，爰分別酌定相當之擔保金額宣告之。　　
六、本件事證已臻明確，兩造其餘攻擊防禦方法及舉證，核與判
    決結果無影響，爰不予一一論述，併此敘明。
七、訴訟費用負擔之依據：民事訴訟法第78條。　　　　
中　　華　　民　　國　　110 　年　　11　　月　　30　　日
                  民事第二庭  法　官  李可文
以上正本係照原本作成。
如不服本判決，應於送達後20日內，向本院提出上訴狀並表明上
訴理由，如於本判決宣示後送達前提起上訴者，應於判決送達後
20日內補提上訴理由書(須附繕本)。
如委任律師提起上訴者，應一併繳納上訴審裁判費。　　　　　
中　　華　　民　　國　　110 　年　　11　　月　　30　　日
                              書記官  陳雅君
附件一：
⑴105.1.1-106.12.31
　$140/㎡(公告地價)0.8(申報地價：打八折）×679.57㎡(占用面
  積)10%(年息)1/16(原告權利範圍)2年＝951
⑵107.1.1-109.12.31
　$130/㎡(公告地價)0.8(申報地價：打八折）×679.57㎡(占用面
  積)10%(年息)1/16(原告權利範圍)3年＝1,325
⑶951+1,325=2,276